臺灣彰化地方法院民事裁定
110年度監宣字第255號
聲  請  人  袁寶玉  


相  對  人  袁黃罔市

上列聲請人聲請監護宣告事件，本院裁定如下：
    主    文
宣告袁黃罔市（女、民國00年0月00日生、身分證統一編號：Z00
0000000號）為受監護宣告之人。
選定袁寶玉（女、民國00年0月00日生、身分證統一編號：Z0000
00000號）為受監護宣告之人之監護人。
指定彰化縣政府職務指派之社工人員為會同開具財產清冊之人。
聲請程序費用由受監護宣告之人負擔。 
    理    由
一、按對於因精神障礙或其他心智缺陷，致不能為意思表示或受
    意思表示，或不能辨識其意思表示之效果者，法院得因本人
    、配偶、四親等內之親屬、最近一年有同居事實之其他親屬
    、檢察官、主管機關或社會福利機構之聲請，為監護之宣告
    ，民法第14條第1項定有明文。次按受監護宣告之人應置監
    護人。法院為監護之宣告時，應依職權就配偶、四親等內之
    親屬、最近一年有同居事實之其他親屬、主管機關、社會福
    利機構或其他適當之人選定一人或數人為監護人，並同時指
    定會同開具財產清冊之人。法院為前項選定及指定前，得命
    主管機關或社會福利機構進行訪視，提出調查報告及建議。
    監護之聲請人或利害關係人亦得提出相關資料或證據，供法
    院斟酌。法院選定監護人時，應依受監護宣告之人之最佳利
    益，優先考量受監護宣告之人之意見，審酌一切情狀，並注
    意下列事項：㈠受監護宣告之人之身心狀態與生活及財產狀
    況。㈡受監護宣告之人與其配偶、子女或其他共同生活之人
    間之情感狀況。㈢監護人之職業、經歷、意見及其與受監護
    宣告之人之利害關係。㈣法人為監護人時，其事業之種類與
    內容，法人及其代表人與受監護宣告之人之利害關係。民法
    第1110條、第1111條、第1111條之1分別定有明文。再按監
    護宣告之裁定，於裁定送達或當庭告知法院選定之監護人時
    發生效力；監護宣告裁定經廢棄確定前，監護人所為之行為
    ，不失其效力，家事事件法第169條第1項、第170條第1項分
    別定有明文。
二、聲請意旨略以：聲請人黃寶玉係相對人之長女，相對人因中
    度智能障礙，致不能為意思表示或受意思表示，或不能辨識
    其意思表示之效果，已達受監護宣告之程度，有戶籍謄本、
    親屬系統表等件為證。爰聲請准予裁定相對人為受監護宣告
    之人，並請求選定聲請人為相對人之監護人，同時指定彰化
    縣政府職務指派之社工人員為會同開具財產清冊之人等語。
三、經查，聲請人主張之上開事實，業據其提出戶籍謄本、親屬
    系統表為據，且經本院在鑑定人即衛生福利部彰化醫院醫師
    王鴻松前審驗相對人之精神狀況，相對人對於本院點呼有反
    應，可辨識聲請人為其女兒，然對於本院訊問其年齡、出生
    年月日、身分證字號、為何至醫院等問題，均表示不知，有
    本院訊問筆錄在卷可按。又經本院囑託衛生福利部彰化醫院
    鑑定結果，認為：「㈠醫學上的診斷（生物學上之要素）：
    智能障礙；障礙程度：重度。㈡日常生活狀況：1.日常生活
    的動作（ADL），例如沐浴清潔等，需他人協助。2.經濟活
    動：不知道紙鈔和硬幣幣值，他人協助購物。3.社會性：少
    與他人互動。4.無獨立生存能力。㈢身體狀態：1.體態胖，
    走路緩慢。㈣精神狀態：1.意識/溝通性：意識清楚，少語，
    被動回答。2.記憶力：不佳(不知生日和年紀，記憶三種東
    西只能記住一樣)。3.定向力：時間和空間定向感不佳(不知
    鑑定日期和地點)。4.計算能力：不佳(10-2=4錯誤，10+10=
    不知道)。5.理解‧判斷力：不佳(不知紙鈔和硬幣幣值，左
    右手分不清，不會分辨顏色，說不出身分證名稱也不知用途
    )。6.現在性格特徵：淡漠。㈤有關判斷能力判定之意見：不
    能管理處分自己財產。判定的根據：1.前述生活狀況及現在
    身心狀態之現場身體理學檢查及精神狀態檢查。2.身心障礙
    手冊。㈥回復可能性說明：相對人從小有智能障礙，目前已6
    1歲，回復可能性低。㈦鑑定判定及說明：1.基於受鑑定人有
    精神上之障礙（智能障礙）其程度達重度，不能管理處分自
    己的財產，回復之可能性低。2.精神障礙（其他心智缺陷）
    之程度，個案不能為意思表示或受意思表示，不能辨識其意
    思表示之效果，可為監護宣告。」等語，有衛生福利部彰化
    醫院成年監護鑑定書在卷可稽，堪認相對人因精神障礙或其
    他心智缺陷，致不能為意思表示或受意思表示，亦不能辨識
    其意思表示之效果。從而，本件聲請為有理由，應予准許，
    爰宣告相對人為受監護宣告之人。
四、本件相對人既經監護宣告，業如前述，揆諸前揭規定，自應
    為其選定監護人及指定會同開具財產清冊之人。又相對人之
    父黃其祥、母黃鄒治、配偶袁騰章、長子袁立山均已歿，聲
    請人為相對人之長女，其對相對人之生活狀況最為瞭解及清
    楚，其已明確表示願意擔任相對人之監護人，若由其擔任相
    對人之監護人，應符合相對人之最佳利益，爰選定聲請人為
    受監護宣告之人之監護人，並指定彰化縣政府職務指派之社
    工人員為會同開具財產清冊之人。
五、末依民法第1113條準用同法第1099條、第1099條之1之規定
    ，於監護開始時，監護人袁寶玉對於受監護宣告之人袁黃罔
    市之財產，應會同彰化縣政府職務指派之社工人員於2個月
    內開具財產清冊，並陳報法院，於開具完成並陳報法院前，
    監護人對於受監護宣告之人之財產，僅得為管理上必要之行
    為，併此指明。
六、依家事事件法第164條第2項，裁定如主文。
中　　華　　民　　國　　110 　年　  10 　　月　　18 　日
                    家事法庭  法  官  黃倩玲
以上正本係照原本作成。
如對本裁定抗告，須於裁定送達後10日內向本院提出抗告狀，並
繳納抗告費新臺幣1千元。
中　　華　　民　　國　　110 　年　  10 　  月 　 18 　日
                              書記官  呂怡萱